臺灣高雄地方法院民事裁定
109年度消債清字第170號

聲  請  人  陳姿婉  
0000000000000000

0000000000000000

上列當事人因消費者債務清理事件聲請清算，本院裁定如下：
    主  文
聲請人陳姿婉自中華民國一一○年二月二十二日下午四時起開始
清算程序。
命司法事務官進行本件清算程序。
    理  由
一、按債務人不能清償債務或有不能清償之虞者，得依本條例所
     定更生或清算程序，清理其債務；法院開始清算程序之裁
    定，應載明其年、月、日、時，並即時發生效力；法院開始
    更生或清算程序後，得命司法事務官進行更生或清算程序，
    必要時得選任律師、會計師或其他適當之自然人或法人1人
    為監督人或管理人，消費者債務清理條例（下稱消債條例）
    第3條、第80條前段、第83條第1項、第16條第1項分別定有
    明文。
二、聲請意旨略以：伊有不能清償債務情事，前依消債條例聲請
    前置協商成立，惟因不可歸責於己之事由毀諾。伊又未經法
    院裁定開始更生程序或許可和解或宣告破產，爰聲請清算等
    語。
三、經查：
　㈠聲請人曾依消債條例第151條第1項規定與最大債權金融機構
    台北富邦銀行請求前置協商成立，聲請人應自民國99年7月
    起，分103期，利率9％，每月清償新台幣（下同）19,994元
    ，惟聲請人未依約繳款，而於102年4月10日經台北富邦銀行
    通報毀諾，此有台北富邦銀行陳報狀可參（卷第191至223頁
    ）。按消債條例第151 條第7 項但書所稱「因不可歸責於己
    之事由，致履行有困難」之情形，僅須於法院就更生或清算
    之聲請為裁判時存在即為已足，至債務人於履行困難之事由
    發生前有無違約不履行行為，與該事由是否不可歸責於債務
    人之判斷尚屬無涉（另參考98年第1 期民事業務研究會第26
    號之司法院民事廳消費者債務清理條例法律問題研審小組意
    見）。又依消債條例第151 條第8 項準用第75條第2 項之規
    定，債務人可處分所得扣除自己及依法應受其扶養者所必要
    生活費用之餘額，連續3 個月低於協商方案應清償之金額者
    ，推定有不可歸責於己之事由致履行有困難情事。經查：聲
    請人目前平均每月收入約40,487元（本裁定計算方式均採元
    以下4捨5入），扣除110年度高雄市每人每月不含房屋支出
    最低生活費之1.2倍即12,109元，及長女扶養費12,109元後
    （詳後述），僅餘16,269元，顯已無法負擔每月19,994元之
    還款金額，堪認聲請人之收入無法持續支應前揭生活開支及
    協商款項，有不可歸責於己之事由，致不能繼續履行原協商
    條件。
  ㈡聲請人前向苓雅區調解委員會聲請調解債務清償方案，於109
    年3月25日調解不成立，聲請人於109年6月29日日具狀聲請
    清算等情，有調解不成立證明書附卷可稽（卷第19頁），堪
    信為真實。
  ㈢聲請人於107年度至108年度申報所得各為524,220元、527,43
    0元，平均每月所得各為43,685元、43,953元，名下無財產
    ，有富邦人壽團險，無解約金（前於107年10月18日領1,650
    元醫療保險金，於109年4月30日領取100,000元配偶身故保
    險金），另南山人壽保單亦無解約金（已扣保單借款及墊繳
    本息120,177元）；又聲請人自82年7月9日起受雇台灣產經
    股份有限公司，107年6月至12月實領收入共計400,750元，1
    08年實領收入共計679,790元，109年1月至6月平均每月所得
    約40,487元【計算式：（38,973＋41,613＋41,453＋37,086＋41
    ,206＋42,590）÷6＝40,487】，另於107年10月9日曾有台灣食
    創股份有限公司臨時業務工讀收入1,260元。聲請人前於109
    年4月14日領取114,600元喪葬津貼，109年5月7日、8月12日
    各領取已殁配偶之勞工退休金106,780元、提繳時差退休金1
    ,261元，並於109年4月20日領取社團法人台灣婦女團體全國
    聯合會慰問金20,000元，現未領取補助或給付等情，有財政
    部高雄國稅局107年至108年綜合所得稅各類所得資料清單及
    財產歸屬資料清單（卷第30頁、第40至41頁）、財產及收入
    狀況說明書（卷第5至7頁）、債權人清冊（卷第9至16頁）
    、戶籍謄本（卷第71頁）、勞工保險被保險人投保資料表（
    卷第54頁）、個人商業保險查詢結果表（卷第39頁）、財團
    法人金融聯合徵信中心前置協商專用債權人清冊（卷第75至
    77頁）、信用報告（卷第78至82頁）、本院執行命令（卷第
    20至29頁、第83至95頁）、社會補助查詢表（卷第152至155
    頁）、高雄市政府都市發展局函（卷第149頁）、勞動部勞
    動力發展署高屏澎東分署函（卷第151頁）、勞動部勞工保
    險局函（卷第150頁、第188頁）、存簿（卷第30至37頁、第
    48至53頁）、員工在職證明書（卷第118頁）、薪資條（卷
    第42至47頁）、台灣食創股份有限公司函（卷第190頁）、
    薪資明細表（卷第119至121頁）、社團法人台灣婦女團體全
    國聯合會函（卷第224頁）、南山人壽保險股份有限公司函
    （卷第225至226頁）、富邦人壽保險股份有限公司陳報狀（
    卷第147至148頁）等附卷可參。依聲請人上述工作、收入情
    形，認以聲請人109年1月至6月平均每月收入40,487元核算
    其現在償債能力之基礎，堪認妥適。
  ㈣關於聲請人個人日常必要支出部分，聲請人固主張每月支出1
    4,900元（無房屋租金）乙情。按債務人必要生活費用，以
    最近1年衛生福利部或直轄市政府所公告當地區每人每月最
    低生活費1.2倍定之，清債條例第64條之2第1項定有明文。1
    10年度衛福部社會司所公告高雄市最低生活費為13,341元，
    1.2倍為16,009元，又聲請人陳稱係於母親所有房屋居住乙
    情，是其無房屋費用支出，故計算其個人每月必要生活費時
    ，即應自前開已包括居住費用在內之每月最低生活費用中，
    扣除相當於房租支出所佔比例（大約為24.36％）。依此計算
    結果，聲請人每月之必要生活費應以12,109元為準【計算式
    ：16,009－（16,009×24.36%）＝12,109】，逾此範圍難認必
    要。
　㈤關於聲請人扶養支出部分，聲請人稱原扶養配偶王文正、長
    女王○儀，每月各支出扶養費13,000元，嗣因王文正於109年
    3月31日殁，目前僅單獨扶養王○儀。經查，王○儀係90年10
    月生，現就讀大學，107年度至108年度申報薪資所得各為70
    ,035元、113,234元，名下無財產，前於台灣產經股份有限
    公司、台灣食創股份有限公司有打工收入，107年7月至12月
    共計38,480元，108年共計104,234元，另曾於就讀之高雄市
    立高雄高級商業職業學校（下稱雄商）工讀，領有工讀金及
    獎勵金，107年6月至12月共計7,000元，108年共計10,000元
    ，109年1月至7月共計16,000元，109年自雄商畢業後即無打
    工收入。又曾領取獎學金、助學金，107年6月至12月共領3,
    000元，108年共領15,000元，109年1至7月共領24,000元，
    另於108年1月21日領取雄商申請之講習補助6,000元，109年
    5月21日、6月18日因父親死亡，各領取雄商協助申請之急難
    救助金20,000元、24,000元，現未領取補助或給付等情，此
    有戶籍謄本（卷第71頁）、所得資料清單及財產歸屬資料清
    單（卷第122至124頁）、社會補助查詢表（卷第166至169頁
    ）、勞工保險被保險人投保資料表（卷第117頁）、勞動部
    勞工保險局函（卷第188頁）、薪資單（卷第183頁）、台灣
    食創股份有限公司函（卷第190頁）、存簿（卷第126至128
    頁）、報到通知單（卷第132頁）、在學證明書（卷第74頁
    ）、學費繳費收據（卷第65至66頁）附卷可參。王○儀既未
    成年，名下復無財產，亦無固定收入可維持生活，應有受扶
    養之權利。至於扶養費用數額部分，按受扶養者之必要生活
    費用，準用第1項規定計算基準數額，並依債務人依法應負
    擔扶養義務之比例認定之，消債條例第64條之2第2項亦有明
    定。因王○儀無房屋費用支出，爰自其必要生活費用中扣除
    相當於房租支出所佔比例，而應以110年度高雄市每人每月
    不含房屋支出之最低生活費之1.2倍12,109元為度，逾此範
    圍，難認可採。
  ㈥綜上所述，聲請人每月平均收入約40,487元，扣除必要生活
    費12,109元、長女扶養費12,109元後，尚餘16,269元。而聲
    請人目前負債總額為2,839,932元（卷第9至16頁債權人清冊
    、第246至275頁債權銀行陳報狀），以上開餘額按月攤還結
    果，至少約須15年（計算式：2,839,932÷16,269÷12＝15）始
    能清償完畢，堪認聲請人確有不能清償債務之情事。從而，
    聲請人向本院聲請清算，應予准許，並命司法事務官進行本
    件清算程序。
四、依消債條例第11條第1 項、第83條第1 項、第16條第1 項，
    裁定如主文。
中　　華　　民　　國　 110　　年　　2 　　月　　22　　日
              　　民事庭　　  法　官　陳宛榆
上為正本係照原本作成
本件不得抗告
中　　華　　民　　國　 110　　年　　2 　　月　　22　　日

                    　　　　  書記官　何福添